臺灣高等法院高雄分院刑事裁定　　　　　　　　九十三年度聲再更(一)字第三五號
　　　再審聲請人
　　　即受判決人　甲○○
右列聲請人因違反槍砲彈藥刀械管制條例案件，對於本院九十二年度上訴字第四四三
號中華民國九十二年五月二十七日確定判決（臺灣高雄地方法院八十八年度訴字第四
四二號、九十年度訴字第二六六四號），聲請再審，裁定後提起抗告，經最高法院撤
銷發回，本院裁定如左：
    主  文
再審之聲請駁回。
    理  由
一、聲請再審意旨略以：
  (一)聲請人第一次被查獲持有制式槍彈時間為「民國八十七年十一月二十六日」，受
    莊新長之託寄藏之時間為八十三年間某日；而第二次被查獲持有制式槍彈之時間
    為「八十八年六、七月間某日」，亦受莊新長之託而持有。二件開始持有制式槍
    彈之時間，均在八十三年間。又上開被查獲之時間均密接而重疊，顯係連續持有
    之連續犯，或係一次受莊新長之託而持有之想像競合犯，國家僅對其發生一個刑
    罰權，僅得有一個實體判決。聲請人第一次於「八十七年十一月二十六日」被查
    獲之犯罪事實，業經台灣高雄地方法院檢察署以違反槍砲彈藥刀械管制條例案件
    提起公訴，並經臺灣高雄地方法院八十八年度訴字第四四二號及鈞院八十八年度
    上訴字第一一七七號判處有期徒刑七年確定。惟聲請人第二次於「八十八年二月
    十一日」為警查獲持有制式槍彈，同一案件又被台灣高雄地方法院檢察署檢察官
    提起公訴，並經台灣高雄地方法院九十年度訴字第二六六四號、鈞院九十二年度
    上訴字第四四三號及最高法院九十二年度台上字第四四○八號判處有期徒刑八年
    六月確定。本件應於前案判決確定時，即發生判決之確定力，依刑事訴訟法第三
    百零三條第二款之規定，後案本不應受理，而竟為實體判決，是本件判決顯屬違
    背法令，應由鈞院將原判決撤銷，案經確定且對被告不利，爰依刑事訴訟法第四
    百二十條第一項第六款之規定提起再審。
  (二)原審判決嚴重違反了司法院大法官會議第一五二號解釋及最高法院七十二年度台
    上字第二三七號、六十九年度台上字第三四七一號、六十七年度台上字第四七號
    判決關於刑法及特別刑法上連續犯之適用。依據證人羅崇新之證述：渠代甲○○
    頂替時，甲○○亦係告知該項槍彈，係八十三年間受莊新長之委託而為寄藏。再
    參諸本件持有制式槍彈被查獲之時間相近，且二件開始持有之時間均在八十三年
    間，原審率以「先後於八十三年七月三十日及八十七年十一月二十六日為警方查
    獲與本案取得所有權而持有手槍及子彈，犯罪型態不同，取得之原因亦異，是本
    案之持有手槍及子彈，顯係另行起意，難認係基於概括犯意之連續犯」云云，難
    認妥恰。被告之犯意均密接而重疊，被告顯係基於一概括之犯意而連續持有或係
    一次受莊新長之寄託而持有，二者或屬「連續犯」或為「想像競合犯」，此為聲
    請再審新證據。基上論述，原審判決顯已構成刑事訴訟法第四百二十條各款規定
    ，更顯有最高法院七十六年度台上字第六六七九號判例「以達於可得確定性之程
    度，而礙於犯罪同一性之犯罪辨別」，於法律適用上自屬違背法令，爰依同法第
    四百二十條第一項第六款之規定聲請准予再審。
二、按再審及非常上訴，均係為救濟已確定判決之方法，前者係為原確定判決認定事
    實錯誤而設之救濟程序，後者則為糾正原確定判決違背法令而設之救濟方法。聲
    請意旨所稱「本件應於前案判決確定時，即發生判決之確定力，依刑事訴訟法第
    三百零三條第二款之規定，後案本不應受理，而竟為實體判決，是本件判決顯屬
    違背法令」「原審判決嚴重違反司法院大法官會議第一五二號解釋及最高法院七
    十二年度台上字第二三七號、六十九年度台上字第三四七一號、六十七年度台上
    字第四七號判決關於刑法及特別刑法上連續犯之適用」等語，均係適用法律與得
    否非常上訴之問題，核與再審顯然無涉。聲請人以此聲請再審，尚有誤會，此部
    分自無再審之理由。
三、聲請意旨另提及「原審以先後於八十三年七月三十日及八十七年十一月二十六日
    為警方查獲與本案取得所有權而持有手槍及子彈，犯罪型態不同，取得之原因亦
    異，是本案之持有手槍及子彈，顯係另行起意，難認係基於概括犯意之連續犯，
    難認妥適。被告之犯意均密接而重疊，被告顯係基於一概括之犯意而連續持有或
    係一次受莊新長之寄託而持有，二者或屬連續犯或為想像競合犯，此為聲請再審
    新證據」云云，而認原審判決顯已構成刑事訴訟法第四百二十條各款規定，或依
    刑事訴訟法第四百二十條第一項第六款之規定提起再審。
四、惟聲請再審，須具備法定之再審原因，方得據為聲請再審之理由，非謂所有事實
    認定上之問題，或自認有足以動搖原有罪確定判決，而為免訴判決等情，均得聲
    請再審。此因再審制度，固重在發見實體的真實，惟是否誤判，難有一定之基準
    。因之，雖有再審之設，而其要件，則應適用法律所特別規定之再審原因。查聲
    請人泛指原確定判決已構成刑事訴訟法第四百二十條各款規定云云，並未具體指
    明如何有各該款情形，顯屬無據。又認依刑事訴訟法第四百二十條第一項第六款
    之規定提起再審，然該款所謂「發現確實之新證據」，係指該證據於事實審法院
    判決前業已存在，為法院及當事人所不知，不及調查斟酌，至其後始行發現，且
    就證據本身形式觀察，顯然可認為足以動搖原有罪之確定判決，而為受判決人無
    罪、免訴、免刑或輕於原判決所認罪名之判決者為限。因此，該款法定原因除足
    認受判決人應受無罪、免訴等情外，尚必須有「因發見確實之新證據」之要件。
    但綜觀聲請狀全部內容，只敘述如何應改認定為免訴判決，而均未提及有何「確
    實之新證據」，更遑論證據須具備「確實性」及「嶄新性」之特性，即不能據為
    聲請再審之原因。
五、綜上所述，本件聲請人所稱之「新證據」，核與刑事訴訟法第四百二十條第一項
    第六款之「發現確實之新證據」之要件不符，應認本件再審之聲請無理由，應予
    駁回。
據上論結，依刑事訴訟法第四百三十四條第一項，裁定如主文。
中     華     民     國     九十三     年       六      月      九      日
                              臺灣高等法院高雄分院刑事第三庭
                                  審判長法官  周賢銳
                                        法官  謝宏宗
                                        法官  黃建榮
右正本證明與原本無異。
如不服本裁定應於送達後五日內向本院提出抗告狀。
                                  法院書記官  鄭翠芬
中     華     民     國     九十三     年       六      月      九      日
